臺灣花蓮地方法院刑事判決
110年度易字第170號
公  訴  人  臺灣花蓮地方檢察署檢察官
被      告  王皓宇



上列被告因恐嚇取財案件，經檢察官提起公訴（109年度偵字第2
352號），本院判決如下：
    主  文
甲○○無罪。
    理  由
一、公訴意旨略以：被告甲○○因不滿告訴人乙○○在網路論壇上與
    真實姓名、年籍不詳女子為性交易後不願付款，於民國109
    年1月13日23時30分許，在花蓮縣新城鄉七星潭賞星廣場停
    車場，夥同施永發及其他2名真實姓名、年籍不詳之男子，
    意圖為自己不法之所有，共同基於恐嚇取財之犯意聯絡，分
    別持鋁棒及長條木棍，共同毆打告訴人，致告訴人受有頭部
    鈍傷合併腫脹、右側上臂鈍傷合併瘀青、下背鈍傷合併瘀青
    、雙側臀部鈍傷合併瘀青及右側大腿鈍傷合併瘀青等傷害(
    被告涉犯傷害罪部分，業經臺灣花蓮地方檢察署檢察官為不
    起訴處分確定)，又向告訴人恫稱：需支付賠償費等語，使
    告訴人因而心生畏懼，以此欲向告訴人索取新臺幣（下同）
    2萬元，並於同日駕駛車牌號碼000-0000號自用小客車，尾
    隨告訴人前往花蓮縣○○鄉○○路○段00號，由告訴人向其雇主
    借款2萬元後，交付予被告。因認被告所為，係犯刑法第346
    條第1項之恐嚇取財罪嫌等語。
二、按犯罪事實應依證據認定之，無證據不得認定犯罪事實；不
    能證明被告犯罪者，應諭知無罪之判決，刑事訴訟法第154
    條第2項、第301條第1項分別定有明文。又認定不利於被告
    之事實，須依積極證據，苟積極證據不足為不利於被告事實
    之認定時，即應為有利於被告之認定，且認定犯罪事實所憑
    之證據，雖不以直接證據為限，間接證據亦包括在內，然而
    無論直接或間接證據，其為訴訟上之證明，須達於通常一般
    人均不致有所懷疑，而得確信其為真實之程度，始得據為有
    罪之認定（最高法院30年上字第816號、76年台上字第4986
    號判例意旨參照）。再告訴人之告訴，係以使被告受刑事訴
    追為目的，是其陳述是否與事實相符，仍應調查其他證據以
    資審認（最高法院52年台上字第1300號判例要旨參照）。另
    刑事訴訟法第161條第1項規定，檢察官就被告犯罪事實，應
    負舉證責任，並指出證明之方法，故檢察官對於起訴之犯罪
    事實，應負提出證據及說服之實質舉證責任，倘其所提出之
    證據，不足為被告有罪之積極證明，或其指出證明之方法，
    無從說服法院以形成被告有罪之心證，基於無罪推定之原則
    ，自應為被告無罪判決之諭知（最高法院92年台上字第128
    號判例意旨參照）。
三、公訴人認被告涉犯恐嚇取財罪嫌，無非係以被告於警詢及偵
    查中之供述、證人即告訴人乙○○於警詢、偵查中之證述、路
    口監視錄影畫面暨翻拍照片為其主要之論據。
四、訊據被告固坦承其於上開時、地向告訴人索取2萬元之事實
    ，惟堅詞否認有何恐嚇取財之犯行，辯稱：我不知道告訴人
    跟女生性交易的事情，當時沒有人聯絡我過去現場，我跟告
    訴人拿2萬元，是他之前欠我的錢，我沒有恐嚇、脅迫告訴
    人，我只希望他趕快還錢，他就自願帶我去找他老闆等語。
    經查：
㈠被告於109年1月13日23時30分許，在花蓮縣新城鄉七星潭附近
  ，毆打告訴人後，向告訴人索取2萬元，並於同日駕駛車牌號
  碼000-0000號自用小客車，尾隨告訴人至花蓮縣○○鄉○○路○段0
  0號，待告訴人向其雇主借款2萬元後，交付予被告等事實，為
  被告所坦承不諱，核與告訴人於警詢、檢察事務官詢問時所證
  述之內容相符（見警卷第5頁至11頁、第25頁至29頁、交查字
  卷第17頁至19頁、第29頁至30頁、第105頁至106頁、本院卷第
  77頁至79頁），並有佛教慈濟醫療財團法人花蓮慈濟醫院診斷
  證明書、告訴人受傷部位之照片、案發現場照片、監視器畫面
  翻拍照片、車輛詳細資料報表在卷可參（見警卷第31頁、第53
  頁至71頁、第87頁至91頁），復有監視器錄影光碟可佐，故此
  部分事實，首堪認定。
㈡查告訴人於警詢時陳述：我在捷克論壇得知有一位女子在做性
  交易，暱稱是「人生如初見」，我在12日19時約那位女生，我
  們一起洗澡，女生有幫我口交跟打手槍，但我覺得她跟網路上
  的照片有落差，我就拿回性交易的錢3,000元。隔天即109年1
  月13日，該名女子私訊我，說要去海邊散步，到達七星潭時，
  該女子說要先去廁所，過了約5分鐘，她的同夥人就來現場毆
  打我，並向我索取錢財，先得手2,000元後，又索取賠償費2萬
  元，我就帶她跟同夥的人到吉安鄉中正路一段16號，我先向老
  闆調錢調了2萬元給他們，他們又要求我給7,000元，限制我在
  1月23日前交付，該女子的同夥人警告我不准報警，如果報警
  會對我不利等語（見警卷第5頁至7頁）；又於警詢時陳稱：當
  時我自己騎車前往吉安鄉中正路一段16號，對方開車尾隨在我
  的後面，他們說不要報警，如果報警會對我不利，並揚言會到
  我的工作地點砸店等語（見警卷第25頁至27頁）；復於檢察事
  務官詢問時陳述：被告在七星潭打完我之後，說要賠償他小姐
  的費用，向我拿2萬元，並說如果我不給錢，他會叫小姐向我
  提出搶劫告訴等語（見交查字卷第19頁）；再於本院中證述：
  於109年1月13日23時30分，我跟暱稱「人生如初見」的女子走
  到海邊沙灘上時，被告就走下來，要我賠償小姐的費用，他毆
  打我的時候沒有說什麼話，後來被告開車尾隨我到我的公司向
  我拿錢，在給被告2萬元時，他說他知道我的店在哪裡，不給
  他的話，他會砸我的店，並說會繼續找我的麻煩，沒有說其他
  的等語（見本院卷第98頁至103頁）。
㈢由上述告訴人迭於警詢、本院中之證詞可見，告訴人就被告恐
  嚇之言詞、內容為何，前後所述並非全然相符、一致，故被告
  當時是否有恐嚇告訴人，即案發時是否有以加害生命、身體、
  自由、名譽、財產之事恐嚇告訴人，自屬有疑。再者，本案除
  告訴人上開指述外，仍須有其他證據以核實其陳述是否與事實
  相符，不得單憑告訴人之單一指述，即認被告有本件犯行，而
  遍查本案全部卷證，並無其他證據可佐證告訴人前開所述為真
  ，本件自難僅憑告訴人之單一指述，率認被告有公訴意旨所指
  之犯行。
五、綜上所述，公訴意旨所提出之證據或所指出之證明方法，不
    足為被告犯恐嚇取財罪之積極證明，或說服本院形成有罪之
    心證。從而，公訴意旨所舉證據，仍存有合理懷疑，實未達
    通常一般之人均不致於有所懷疑，而得確信其為真實之程度
    ，揆諸前揭條文及判例意旨，礙難僅憑推測或擬制之方法，
    即率為被告有罪之論斷。公訴意旨所指被告之犯罪既屬不能
    證明，基於罪疑有利被告之認定及無罪推定原則，自應為被
    告無罪之諭知。
據上論斷，應依刑事訴訟法第301條第1項，判決如主文。
本案經檢察官丙○○提起公訴，檢察官黃雅楓、林于湄到庭執行職
務。
中　　華　　民　　國　　110 　年　　11　　月　　24　　日
　　　　　　　刑事第四庭  審判長法　官  梁昭銘
　　　　　　　　　              法  官　高郁茹　　　　　
　　　　　　　　                法  官  林思婷
以上正本證明與原本無異。
如不服本判決應於收受送達後20日內向本院提出上訴書狀，並應
敘述具體理由。其未敘述上訴理由者，應於上訴期間屆滿後20日
內向本院補提理由書(均須按他造當事人之人數附繕本)「切勿逕
送上級法院」。告訴人或被害人如對於本判決不服者，應具備理
由請求檢察官上訴，其上訴期間之計算係以檢察官收受判決正本
之日期為準。
因疫情而遲誤不變期間，得向法院聲請回復原狀。　　　　　　
中　　華　　民　　國　　110 　年　　11　　月　　24　　日

　　　　　　　　　              書記官  戴國安